【裁判字號】    90,交上易,362
【裁判日期】    900814
【裁判案由】    過失傷害
【裁判全文】
臺灣高等法院刑事判決                            九十年度交上易字第三六二號
    上  訴  人  臺灣士林地方法院檢察署檢察官
    被      告  甲○○
右上訴人因被告過失傷害案件，不服臺灣士林地方法院九十年度交簡上字第一號，中
華民國九十年八月十四日第一審判決（聲請簡易判決處刑案號：臺灣士林地方法院檢
察署八十九年度偵字第三三七號)提起上訴，本院判決如左：
    主  文
上訴駁回。
    理  由
一、本案經本院審理結果，認第一審判決對被告甲○○為無罪之諭知，核無不當，應
    予維持，並引用附件第一審判決書記載之證據及理由。
二、檢察官上訴及循告訴人之請求上訴意旨略以：本件機車駕駛丙○○已否認有逆向
    行駛情形，丙○○且證稱，其於警訊時所為逆向行駛之陳述並不實在等語；且觀
    諸現場照片，雖有部分玻璃碎片、車前護板等物散落於被告汽車左後車門下方之
    對向車道上，然從照片亦可見被告汽車左後車門玻璃整片掉落在倒臥之機車旁，
    其掉落位置與機車倒臥位置均在丙○○騎乘機車所遵行之車道上，此與覆議意見
    所指被告有過失之結果相同，原審判決被告無罪，認事用法尚有未洽等語。
三、本院查，依現場照片及道路交通事故調查報告表顯示，被告汽車與丙○○所騎乘
    機車碰撞後之散落物，幾均在汽車與機車原行駛方向之對向車道上，被告汽車幾
    以九十度之角度橫停在對向車道上，汽車左後車門明顯凹陷，左後車門之車窗玻
    璃破裂，前述散落物集中在左後車門下方，丙○○所騎乘之機車則以相同之角度
    倒置在被告汽車之左後方（即左後車輪之左後方），倒置位置則在丙○○所騎乘
    之原車道上，前車輪靠近行車分向線（路中央之黃色虛線），機車前輪附近即靠
    近行車分向線之丙○○之原行駛車道上，確有大片散落物一塊等情（以上見偵查
    卷第十三、十四頁）。然該等碎片係丙○○機車前擋風玻璃破裂後所掉落，已經
    丙○○於本院訊問時自承在卷（見本院九十年十月十五日筆錄第五頁）。細觀該
    散落物，屬一般塑膠材質，與配置一般汽車之玻璃或塑膠玻璃，明顯不同，觀其
    型狀，亦約略可見係屬一般機車車頭上方之塑膠材質之擋風玻璃。丙○○所述，
    應可採信。上訴人以該散落物係汽車之左後車門之車窗玻璃，顯係誤會，自不可
 採。次查，告訴人雖另指處理現場之警員所繪製之現場草圖顯示，被告汽車並非
    以九十度之角度橫停於對向車道上等語。查上開草圖係警員乙○○所做成，草圖
    上顯示被告汽車之停放位置，雖大於九十度，亦即被告之迴轉動作幾已完成三分
    二（見偵查卷第二八頁）。然乙○○於本院訊問時證稱，現場照片係其所攝，草
    圖亦係其至現場後將現場情形大致繪出，待回派出所後，再依據現場照片及草圖
    上數據繪出正式之報告表，並稱，其到達後現場情形即如照片所示等語（見本院
    九十年十月二十六日筆錄）。查處理現場之警員為排除障礙迅速回復正常交通，
    多先於現場標記、測量相關尺寸並照相後，繪製草圖，待回任所後，再根據測量
    所得之相關數據、照片繪製較整齊、正式之草圖，此為本院所已知。觀諸乙○○
    前述，並無異常，至於草圖及報告表上被告汽車所在，雖略有不同，然觀諸二者
    所載之相關數據均無不符，現場照片所示汽車之停放位置與報告表上之情形亦相
    符合。對照照片上所示汽車停放處、汽車左後車門凹陷處及散落物等相關位置，
    可看出並無不符。則乙○○於照片沖洗後，發現原繪草圖與實際情形稍有出入，
    改依較正確之汽車位置繪製於報告表上，即無不合。末查，告訴人雖以現場道路
    狹窄，被告不得在該處迴車等語。查事故路段為雙向各一線快車道，各寬三點三
    公尺（見前述報告表），被告亦坦承不能一次完成迴轉。然所謂狹路，並非以能
    否一次完成迴車，作為判斷之標準，此觀交通部六十二年七月十四日交路字第12
    815 號函略以：「狹路之寬度限制：單行道、雙車道之路面寬度在六公尺以內者
    ，均屬『狹路』」；道路交通標誌標線號誌設置規則第二十七條亦規定，狹路標
    誌設於雙車道路面寬度縮減為六公尺下以下路段起點前方，即可明證。告訴人以
    本件事故路段係狹路，不得迴車，亦有誤會。
三、綜上所述，原審審酌卷內有利、不利被告之證據後，認不能證明被告犯罪，核無
    違誤，檢察官上訴及告訴人補充意旨均不可採，復如前述，因之檢察官上訴指摘
    原判決不當，為無理由，應予駁回。
據上論斷，應依刑事訴訟法第三百七十三條、第三百六十八條，判決如主文。
本案經檢察官鍾鳳玲到庭執行職務。
中    華    民    國    九十六    年      十一        月      十三      日
                              台灣高等法院刑事第七庭
                                  審判長法  官  蘇  隆  惠
                                       法  官  施  俊  堯
                                        法  官  林  瑞  斌
右正本證明與原本無異。
不得上訴。
                                        書記官  丁  淑  蘭
中    華    民    國      九十    年      十一      月       十三       日
附件﹕
臺灣士林地方法院刑事判決                            九十年度交簡上字第三號
    上  訴  人
    即  被  告  甲○○  女  二十八歲（民國○○○年○月○日生）
                        住臺北縣汐止市○○街二一四號二樓
                        身分證統一編號：Ｚ000000000號
右列被告因過失傷害案件，不服本院八十九年度簡字第七三五號中華民國八十九年九
月二十八日第一審判決（聲請案號：八十九年度偵字第三三七號），提起上訴，本院
依通常程序為第一審判決如左：
    主  文
原判決撤銷。
甲○○無罪。
    理  由
一檢察官聲請簡易判決處刑意旨略以：被告甲○○於民國八十八年年十月二十三日（
  聲請書誤載為八十九年十二月二十三日）下午六時二十五分許，駕駛車牌號碼ＤＪ
  ─九五七○號自用小客車，沿臺北縣汐止市○○街由南往北方向行駛，途經臺北市
  汐止市○○街二○一號金龍國小前，因見對向車道有停車位而欲迴轉停車，理應注
  意汽車迴轉時，駕駛人應暫停並顯示左轉燈光或手勢，看清無往來車輛，始得迴轉
  ，且依當時情形，視距良好，又無不能注意之情事，竟疏未注意，於迴轉時未注意
  有無來車，貿然迴轉，適丙○○騎乘車牌號碼ＸＨＧ─四一六號重型機車、搭載丁○○行經該處，亦疏未注意車前狀況，以致撞及該自小客車之左後車門而人車倒地
  ，丙○○之臉部、右腳膝蓋受傷（此部分未據告訴）、丁○○受有右股骨骨折、右
  前臂及右小腿撕裂傷等傷害。
二訊據被告甲○○固不否認有於右揭時地發生車禍之事實，惟堅決否認有何過失傷害
  之犯行，辯稱：伊已迴轉至對向車道，係丙○○騎車跨越至對向車道，撞及伊所駕
  駛之自用小客車左後車門，伊沒有過失等語。
三公訴人認被告涉有過失傷害之犯行，無非以驗傷診斷書、道路交通事故調查表、現
  場照片、臺灣省車輛行車事故覆議鑑定委員會八十九年六月二十一日府覆議字第八
  九○六六五號覆議意見書等為其主要論據。
四按犯罪事實應依證據認定之，無證據不得推定其犯罪事實，又不能證明被告犯罪者
  ，應諭知無罪之判決，刑事訴訟法第一百五十四條、第三百零一條第一項分別定有
  明文。次按事實之認定，應憑證據，如未能發現相當證據，或證據不足以證明，自
  不能以推測或擬制之方法，為裁判基礎（最高法院著有四十年臺上字第八六號判例
  參照）。又刑法上之過失犯，應以行為人對於構成犯罪之事實，按其情節應注意並
  能注意而不注意者，始能成立，刑法第十四條第一項亦定有明文。若依當時情形，
  結果之發生，乃事出突然，非其所能注意防範，即無過失之可言，縱有結果之發生
  ，亦不能令負刑責（最高法院八十年度臺上字第四○五六號判決參照）。末按，刑
  法上之過失，其過失行為與結果間，在客觀上有相當因果關係始得成立。所謂相當
  因果關係，係指依經驗法則，綜合行為當時所存在之一切事實，為客觀之事後審查
  ，認為在一般情形下，有此環境、有此行為之同一條件，均可發生同一之結果者，
  則該條件即為發生結果之相當條件，行為與結果即有相當之因果關係。反之，若在
  一般情形下，有此同一條件存在，而依客觀之審查，認為不必皆發生此結果者，則
  該條件與結果不相當，不過為偶然之事實而已，其行為與結果間即無相當因果關係
  （最高法院七十六年臺上字第一九二號判例參照）。
五經查：(一)本件肇事原因，乃丙○○於右揭時地騎乘機車時，見前方某不詳營業小客
  車車速過慢，欲閃避超越該車，遂加速向左偏行超越中央分向線，甫切入對向車道
  即撞及前方由被告駕駛、正在迴轉中之自用客車左後車門等情，業據丙○○於警局
  初訊時陳述綦詳（參見八十九年度偵字第三三七號偵查卷宗第六頁），其嗣於檢察
  官偵訊時雖翻異前詞，證稱：伊沒有超越中央分向線云云（參見前開偵查卷宗第二
  三頁），且觀諸卷附道路交通事故調查報告表及現場照片三幀所示（參見前開偵查
  卷宗第十四頁、第十五頁），丙○○騎乘之車牌號碼ＸＨＧ─四一六號重型機車倒
  在北往南方向車道上，並未超越中央分向線。然查，依事故現場圖所示，肇事路段
  雙向均為單線道，丙○○若欲閃避前方車輛而向左偏行，顯難行駛於遵行車道上；
  且據證人丙○○於本院審理時證稱：二車相撞後，伊騎乘之機車先彈起來再倒地（
  參見本院九十年八月八日審判筆錄），則該機車於碰撞後經力學反彈、倒地、靜止
  ，照片中機車倒地位置，並非肇事之碰撞點；又依現場照片所示，被告所駕駛之車
  牌號碼ＤＪ─九五七○號自用小客車左後門整片嚴重凹損，其車後輪已越過道路中
  央分隔線，而橫停於對向車道上，車牌號碼ＸＨＧ─四一六號重型機車之玻璃碎片
  、車前護板等物，均散落於自用小客車左後車門下方之對向車道，倘二車撞擊點在
  中央分隔線右側，散落物不可能均落於中央分隔線左側，應認二車撞擊點在散落物
  所在之對向車道上，丙○○騎乘機車確有未遵行方向而跨越中央分向線行駛之情事
  無訛，核與被告供述及證人丙○○於警訊中所述車禍情節相符，臺灣省臺北縣區車
  輛行車事故鑑定委員會八十九年三月十日北行字第○三二○號函送之北鑑字第八
  九一六七號鑑定意見書亦同此認定。至臺灣省車輛行車事故覆議鑑定委員會八十九
  年六月二十一日府覆議字第八九○六六五號覆議意見書，漏未斟酌證人丙○○於警
  訊時之陳述及該機車自碰撞至靜止間之力學作用，而認機車撞及後無再滑動之可能
  ，容有未洽，本院不受該覆議意見之拘束，附此敘明。(二)告訴人丁○○確因本件車
  禍受有右股骨骨折、右前臂及右小腿撕裂傷等傷害，有臺北市立忠孝醫院驗傷診斷
  書在卷可稽。(三)本件肇事及告訴人受傷之原因既明，茲應審究者厥為被告有無過失
  ？其行為與告訴人之傷害間有無因果關係？按汽車迴車時，應暫停並顯示左轉燈光
  或手勢，看清無來往車輛，並注意行人通過，始得迴轉，道路交通安全規則第一百
  零六條第五款固定有明文，惟駕駛人所應負之注意義務，仍應受限於應注意、能注
  意者，對於事出突然，非其所能注意防範之他人不可知之違規行為，則不得期待駕
  駛人有預防之義務。觀諸卷附現場照片所示，肇事路段道路中央繪有黃虛線，依道
  路交通標誌標線號誌設置規則第一百四十九條規定，黃虛線用以分隔對向車道，並
  不禁止迴轉；又依事故現場圖所示，該路段雙向均為單線道，路幅非寬，迴轉空間
  不大，被告在該處迴車，顯需相當之時間並佔據大部分之車道，其於迴車時，自應
  注意正常行駛中之車輛，避免發生碰撞之危險；查丙○○之所以切入左方車道，乃
  因前方某營業小客車車速過慢，可能係被告正在倒車之關係，其甫向左切入即撞及
  被告駕駛之車輛乙節，業據證人丙○○到庭證述綦詳（參見本院九十年八月八日審
  判筆錄），該營業小客車既已減速停下，讓被告駕駛之車輛順利迴車，而未撞及該
  車，足見被告迴車時，已盡相當之注意義務，使遵行車道之車輛知悉其行車動向，
  避免發生碰撞。(4)末按，駕駛人駕駛汽車，應遵守道路交通標誌、標線、號誌之指
  示，又汽車行駛時，駕駛人應注意車前狀況，並隨時採取必要之安全措施，道路交
  通安全規則第九十條、第九十四條第三項分別定有明文，為汽車駕駛人之被告自足
  信賴參與交通行為之丙○○，亦能遵守交通規則，同時為注意車前狀況，謹慎採取
  適當之行動，不致貿然違反遵行方向行駛。查本件肇事係因丙○○突然切入對向車
  道側撞被告駕駛之自用小客車左後車門，已如前述，因事出突然，無從預見，且被
  告已在迴車過程中，自難認被告對於丙○○不可知之違規行為，有充足之時間可採
  取適當之措施閃避，以避免發生交通事故之結果，則結果之發生，顯非被告可避免
  或防止。此外，復查無其他積極證據，足以證明被告確有應注意、能注意而不注意
  之過失行為，其犯罪自屬不能證明。原審判決未察，而為上訴人有罪之判決，尚有
  未合，被告上訴意旨指為不當，為有理由，應由本院依刑事訴訟法第四百五十五條
  之一第三項之規定，準用同法第三百六十九條第一項前段、第二項之規定，將原判
  決撤銷，另依第一審通常程序為無罪判決之諭知（法院辦理刑事訴訟簡易程序案件
  應行注意事項第十四點參照）。
據上論斷，應依刑事訴訟法第四百五十五條之一第一項、第三項、第三百六十九條第
一項前段、第二項、第三百零一條第一項，判決如主文。
本案經檢察官呂文忠到庭執行職務
中        華        民        國       九十    年    八    月   十四 日
                              臺灣士林地方法院刑事第四庭
                                    審判長法  官  杜  惠  錦
                                          法  官  趙  文  卿
                                          法  官  陳  玉  曆
右正本證明與原本無異。
如不服本判決，應於判決送達後十日內，向本院提出上訴狀。
                                          書記官  陳  鳳  嬌
中        華        民        國       九十    年    八    月   十七    日


司法院資訊處製作；財團法人民間司法改革基金會備份。
